臺灣苗栗地方法院交通事件裁定　　　　　94年度交聲字第13號
　 原處分機關　交通部公路總局新竹區監理所苗栗監理站
　 異　議　人
　 即受處分人　甲○○
上列異議人因違反道路交通管理處罰條例事件，對於交通部公路
總局新竹區監理所苗栗監理站於中華民國93年12月27日以竹監苗
字第裁54-ZFC000296號所為之處分〔原舉發案號：內政部警政署
國道公路警察局公警局交字第ZFC000296 號〕，聲明異議，本院
裁定如下：
    主  文
原處分撤銷。
甲○○汽車駕駛人，駕駛汽車行駛於高速公路，不遵管制之規定
，處罰鍰新台幣參仟元整，並記違規點數壹點。
    理  由
一、原處分機關係以異議人即受處分人甲○○於民國93年8 月27
    日上午9 時11分，駕駛牌照號碼3E-9093 號自小客車，在國
    道三號公路南向92.6公里處，因「未保持行車安全距離（時
    速89公里，應保持45公尺）」之舉發違規事實，乃依道路交
    通管理處罰條例第33條第1 項（漏載第63條第1 項第1 款）
    之規定，裁決：〔1 〕「罰鍰新臺幣（下同）3,000 元，（
    原處分機關漏載依第63條第1 項第1 款記違規點數1 點。）
    罰鍰限於94年1 月26日前繳納。」、「上罰鍰逾期不繳納之
    處分：〔1 〕自94年1 月26日起加倍罰鍰為6 千元，並限於
    94 年2月10日前繳納。〔二〕加倍罰鍰於94年2 月10日前繳
    納，逾期不繳納者，並移送強制執行照。
二、異議人則以：行政行為，非有正當理由，不得有差別待遇。
    行政程序法第6 條訂有明文。行政指導亦屬行政行為，國道
    高速公路警察在電視上所為的裁罰標準之陳述屬於行政指導
    ，抑或該裁罰標準屬於隱存之構成要件。經查，國道高速公
    路警察在東森新聞S 台「社會追緝令」節目表示，行車未保
    持安全距離的裁罰標準係以車輛90公里以上為認定流量正常
    、行車速度正常，而作為取締「未保持行車安全距離」的標
    準。詳情請上網查看東森新聞S 台「社會追緝令」隨遠視訊
    節目，網址http://ettvs.ettoday.com/ettvs/article/5-1
    3035.htm。異議人之時速僅89公里，未達國道高速公路警察
    於大眾媒體公開所為行政指導或所公開之隱存的構成要件的
    裁罰標準。本於行政行為，非有正當理由，不得為差別待遇
    之明文規定，異議人車速未達警察取締標準，即無理由做出
    裁罰之行政處分；又若該取締標準為隱存構成要件者，則主
    管機關更無理由做出違法之行政處分，故請求撤銷不當或違
    法之行政處分。
三、按「汽車行駛於高速公路或設站管制之道路，而不遵管制之
    規定者，處汽車駕駛人新臺幣3,000 元以上6,000 元以下罰
    鍰。」，又汽車駕駛人有上開行為時，除依原條款處罰鍰外
    ，並記違規點數一點，道路交通管理處罰條例第33 條 第1
    項、第63條第1 項第1 款分別定有明文。次按「汽車行駛高
    速公路，前後兩車間之行車安全距離，在正常天候狀況下，
    依左表之規定：〔其內容為小型車車速為時速60公里時，應
    保持30公尺之最小安全距離；時速為100 公里時，應保持50
    公尺之最小安全距離。準此，若時速為50 公 里時，應保持
    25公尺之最小安全距離〕。前項規定如遇濃霧、濃煙、強風
    、大雨、夜間行車或其他特殊情況時，其安全距離應酌量增
    加，高速公路交通管制規則第6 條定有明文。
四、原舉發單位即執勤員警於上開時間，在上開地點，發現異議
    人駕駛上開自用小客車，時速89公里，未保持安全距離之違
    規，遂以公警交字第ZFC000296 號逕行舉發，依違反道路交
    通管理事件統一裁罰基準及處理細則第11條第1 項第3 款規
    定，由舉發機關通知異議人，異議人提出申訴，嗣原處分機
    關於93年12月27日以竹監苗字第裁54-ZFC000296號違反道路
    交通管理事件裁決書，依道路交通管理處罰條例第33條第1
    項（漏依據同法第63條第1 項第1 款規定記違規點數1 點）
    ，裁處異議人罰鍰3,000 元，異議人收受該裁決書後，於同
    年12月2 日提起異議等情，有上開裁決書，掛號郵件收件回
    執、舉發違反道路交通管理事件通知單、聲明異議狀、內政
    部警政署國道公路警察局公警局第六警察隊93年11月4 日公
    警交字第0930002816號函等件影本附卷可稽，異議人亦不否
    認未保持行車距離，足以認定異議人有上開違規事實。至於
    異議人以上開辯詞置辯，然查：
    (1)按汽車行駛高速公路，於正常天候狀況下，前後兩車間應
      保持如高速公路交通管制規則第6 條第1 項附表所示之行
      車安全距離；如遇濃霧、濃煙、強風、大雨、夜間行車或
      其他特殊狀況，其安全距離應酌量增加，為該規則第6 條
      所明定，此外主管機關並無訂定任何取締之行政法規。
    (2)按「中華民國人民無分男女、宗教、種族、階級、黨派，
      在法律上一律平等。」憲法第7 條定有明文，此為憲法所
      揭櫫之平等原則。此平等原則乃支配國家各部門職權行使
      之原則，不論行政機關、司法機關於適用法律之際，應予
      遵守，即立法機關於制定法律時，亦不得有所違背。又行
      政程序法第6 條行政行為，非有正當理由，不得有差別待
      遇，此即行政法上之平等原則。此項原則即「等則等之，
      不等則不等之」行政法理。然行政機關若行使職權時未依
      法為之，致誤授與人民依法原不應授與之利益，或就個案
      違法狀態未予排除而使人民獲得利益，該利益並非法律所
      應保護之利益，因此其他人民不能要求行政機關比照各該
      案例授予利益，亦即人民不得主張「不法之平等」。因此
      不因執勤警員未取締其他未保持行車距離之違規車輛，而
      舉發異議人上開違規，即認為是違反平等原則。
    (3)按「行政指導」，係指行政機關在其職權或所掌事務範圍
      內，為實現一定之行政目的，以輔導、協助、勸告、建議
      或其他不具法律上強制力之方法，促請特定人為一定作為
      或不作為之行為，觀之行政程序法第165 條規定自明。又
      同法第166 條「行政機關為行政指導時，應注意有關法規
      規定之目的，不得濫用。相對人明確拒絕指導時，行政機
      關應即停止，並不得據此對相對人為不利之處置。」及「
      第167 條「行政機關對相對人為行政指導時，應明示行政
      指導之目的、內容、及負責指導者等事項。前項明示，得
      以書面、言詞或其他方式為之。如相對人請求交付文書時
      ，除行政上有特別困難外，應以書面為之。」因此異議人
      所辯國道高速公路警察在電視上所為的裁罰標準之陳述縱
      然屬於行政指導，但也不能牴觸法規規定之目的，而可作
      為免罰之依據。
    (4)按道路交通管理處罰條例第7-2 條規定「汽車駕駛人之行
      為有左列情形之一，當場不能或不宜攔截製單舉發者，得
      對汽車所有人逕行舉發處罰：一、闖紅燈或平交道。二、
    　搶越行人穿越道。三、違規停車而駕駛人不在場。四、不
      服指揮稽查而逃逸，或聞消防車、救護車、警備車、工程
      救險車之警號不立即避讓。五、違規停車或搶越行人穿越
      道，經各級學校交通服務隊現場導護人員簽證檢舉。六、
      其他違規行為經以科學儀器取得證據資料者。前項逕行舉
      發，應記明車輛牌照號碼、車型等可資辨明之資料，查明
      汽車所有人姓名或名稱、住址後，製單舉發處罰之。第1
      項第6款以科學儀器取得證據資料，得委託民間辦理。」
      ，及依違反道路交通管理事件統一裁罰基準及處理細則第
      11條第1項第1款規定，行為人有違反道路交通管理處罰條
      例之情形者，應填製舉發違反道路交通管理事件通知單（
      以下簡稱通知單），並於被通知人欄予以勾記，如係當場
      舉發者，其通知聯應填記駕駛人或行為人姓名、性別、出
      生年月日、地址、身分證統一號碼及車主姓名、地址、車
      牌號碼、車輛種類。被查獲之駕駛人或行為人為受處分人
      時，應將該通知單填記後交付該行為人簽名或蓋章收受之
      ；拒絕簽章者，並記明其事由，視為已收受。逕行舉發者
      ，應按已查明之資料填註車牌號碼、車輛種類、車主姓名
      或地址，並於通知單上方空白處加註逕行舉發之文字後，
      由舉發機關送達被通知人。因此，並無規定必須異議人親
      自簽名。因此舉發單位依據上開規定可以逕行舉發，附此
      說明。
五、從而，異議人既未就執勤警員之舉發有誤提出相關證據以供
    調查，且本院經查亦無任何證據足資證明執勤警員有何捏造
    事實違法取締之不法情事，則本件有上開舉發單、採證照片
    2 張、裁決書、掛號通知單為證，異議人辯稱如上，無非均
    係事後卸責之詞，無法作為免罰之依據。因此異議人駕駛汽
    車行駛上開路段，而有未依規定保持行車距離之違規事實，
    事證明確，應依道路交通管理處罰條例第33條、第63條第1
    項第1 款規定裁罰，是原處分機關據以援引上開規定，對異
    議人裁處罰鍰3,000 元，參照前開第63條第1 項第1 款之規
    定，應記違規點數1 點，然裁決書漏未記載，異議人聲明異
    議雖無理由，但原裁決處分既有上開可議之處，自應予撤銷
    ，依道路交通管理處罰條例第33條、第63條第1 項第1 款，
    違反道路交通管理事件統一裁罰基準表，自為裁定裁罰異議
    人如主文第2 項所示，以資適法。
六、據上論斷，應依道路交通管理處罰條例第87條第2 項，道路
    交通案件處理辦法第20條前段，裁定如主文。
中　　華　　民　　國　　94　　年　　3　　月　　14　　日
                    交通法庭   法　官　張珈禎
以上正本證明與原本無異
如不服本裁定應於送達後5日內向本院提出抗告狀
                               書記官　廖溫崇
中　　華　　民　　國　　94　　年　　3　　月　　14　　日
